【裁判字號】    99,訴,556
【裁判日期】    990630
【裁判案由】    毒品危害防制條例
【裁判全文】
臺灣高雄地方法院刑事判決               99年度訴字第556號
公  訴  人  臺灣高雄地方法院檢察署檢察官
被      告  甲○○
選任辯護人  劉新安律師
上列被告因違反毒品危害防制條例案件，經檢察官提起公訴（98
年度偵字第29829號），本院判決如下：
    主  文
甲○○持有第二級毒品純質淨重二十公克以上，累犯，處有期徒
刑壹年貳月，扣案如附表編號1 、2 所示甲基安非他命貳包，均
沒收銷燬；扣案分裝袋壹包，沒收。又持有第二級毒品純質淨重
二十公克以上，累犯，處有期徒刑壹年，扣案如附表編號3 、4
所示甲基安非他命貳包，均沒收銷燬；扣案上開分裝袋壹包，沒
收。應執行有期徒刑貳年，扣案如附表所示甲基安非他命肆包，
均沒收銷燬；扣案分裝袋壹包，沒收。
    事  實
一、甲○○前於民國86年6 月間因殺人及竊盜案件，經本院以86
    年度重訴字第24號各判處有期徒刑13年、3 月，嗣經上訴，
    復由臺灣高等法院高雄分院以86年度上訴字第1521號就竊盜
    部分駁回上訴，就殺人部分改判有期徒刑12年確定，嗣竊盜
    部分經減刑為1 月15日，並更定其應執行刑有期徒刑12年，
    而於91年7 月11日因縮短刑期假釋出監，於97年9 月4 日縮
    刑期滿，假釋未經撤銷視為執行完畢。詎猶不知警惕，明知
    甲基安非他命係毒品危害防制條例第2 條第2 項第2 款所列
    之第二級毒品，不得持有，竟分別基於持有純質淨重20公克
    以上甲基安非他命之故意，分別於98年5 月中旬某日、98年
    9 月30日22時許，均在高雄市○○路與永康街路口處，向姓
    名年籍不詳年約30多歲綽號「阿平」之成年男子，均以新臺
    幣（下同）4 萬元之代價，分別購得如附表編號1 、2 所示
    甲基安非他命2 包（合計純質淨重25.911公克），編號3、
    、4 所示甲基安非他命2 包（合計純質淨重20.111公克）（
    各包驗前淨重、驗後淨重、純度、純質淨重，均詳如附表所
    示），而持有之。嗣於98年10月1 日晚上7 時40分許，經警
    持搜索票，在國道一號高速公路「仁德休息站」對甲○○所
    駕駛之車牌號碼6895-ND 號自用小客車執行搜索，當場在該
    車駕駛座位底下扣得甲○○所有如附表編號3 、4 所示甲基
    安非他命2 包（合計純質淨重20.111公克）；復於98年10月
    1 日20 時55 分許，在甲○○址設高雄縣仁武鄉○○路212
    巷30號居所執行搜索，扣得甲○○所有如附表編號1 、2 所
    示甲基安非他命2 包（合計純質淨重25.911公克），及甲○
    ○所有預備供分裝甲基安非他命用之分裝袋1 包。
二、案經高雄市政府警察局楠梓分局移送高雄地方法院檢察署檢
    察官偵查起訴。
    理  由
一、證據能力之判斷─
    按被告以外之人於審判外之陳述，雖不符刑事訴訟法第159
    條之1至第159條之4之規定，而經當事人於審判程序同意作
    為證據，法院審酌該言詞陳述或書面陳述作成時之情況，認
    為適當者，亦得為證據；另當事人、代理人或辯護人於法院
    調查證據時，知有第159條第1項不得為證據之情形，而未於
    言詞辯論終結前聲明異議者，視為有前項之同意，刑事訴訟
    法第159條之5定有明文。本判決所引用據以認定事實之各項
    證據（含傳聞證據、非傳聞證據及符合法定傳聞法則例外之
    證據），縱無刑事訴訟法第159條之1至第159條之4或其他規
    定之傳聞證據例外情形，亦業經本院審理時予以提示並告以
    要旨，且各經檢察官、被告甲○○及辯護人表示意見，當事
    人及辯護人已知上述證據乃屬傳聞證據，於本院審理時，對
    於證據能力表示均不爭執（見本院審訴卷第23頁），且於本
    院言詞辯論終結前，對於具有傳聞證據性質之證據，已知其
    情而均未聲明異議，本院審酌各該證據作成之情況，均無違
    法取證之不當情形，以之作為證據使用俱屬適當，均有證據
    能力，合先敘明。
二、認定事實所憑證據─
    上開分次購買第二級毒品甲基安非他命而持有，及為警查獲
    之事實，業據被告於本院坦承不諱（見本院訴卷22-23 頁）
    ，並有本院98年度聲搜字第1594號搜索票1 份、內政部警政
    署刑事警察局搜索暨扣押筆錄、扣押物品目錄表各2 份、車
    籍查詢基本資料、扣押物品照片12張附卷可稽（見警聲搜卷
    231-239 頁、131 頁，偵卷第66- 71頁）；且扣案如附表所
    示白色晶體4 包，經送請高雄醫學大學附設中和紀念醫院檢
    驗，檢驗結果認均含有第二級毒品甲基安非他命成分，而附
    表所示甲基安非他命4 包，其中編號1 、2 合計純質淨重
    25.911公克，編號3 、4 合計純質淨重20.111公克（各包驗
    前淨重、驗後淨重、純度、純質淨重，均詳如附表所示），
    有該院98年11月10日報告編號9811-79 、9811-80 、
    9811-81 、9811-82 號檢驗鑑報告4 紙、及99年4 月6 日報
    告編號0000-000、0000-000、0000-000、0000-000號檢驗鑑
    報告4 紙在卷可憑（見偵卷132-135 頁，本院審訴卷29-32
    頁），足徵被告前開任意性自白與事實相符。是被告持有純
    質淨重20公克以上第二級毒品甲基安非他命犯行，事證明確
    ，堪以認定，應予依法論科。
三、論罪、科刑及沒收之理由：
  (一)查毒品危害防制條例第4 條業於98年5 月20日修正（增訂）
    公布。按法律之制定或修正，若未明定施行日期者，中央法
    規標準法雖未規定應自何時生效，然法律既經制定或修正並
    經總統公布，自應依一般原則，自公布日起算至第3 日起發
    生效力。92年7 月9 日修正公布之毒品危害防制條例第36條
    雖規定：「本條例自公布後6 個月施行」。然其立法理由既
    謂：「(一)依修正草案第2 條第3 項規定，法務部需會同衛生
    署成立審議委員會每3 個月定期檢討調整毒品之分級及品項
    ，而本次新增第四級毒品，有需要在新法施行前先經該審議
    會檢討後再調整公布，爰預留6 個月緩衝期，以利處理。(二)
    依本條例新修正之規定，有必要再訂定相關子法及修正相關
    法規，以配合本條例之施行，故亦有需要預留適當緩衝期，
    以利訂頒相關子法及相關法規之配合修正」等語，足見該條
    規定顯係因應該次修正之需，始預留適當之緩衝期，並非規
    定嗣後任何修正，均需預留6 個月之期間。依上說明，98年
    5 月20日修正公布之毒品危害防制條例第11條第4 項之規定
    ，均應自公布日起算至第3 日即98年5 月22日起生效。而本
    件被告2 次持有第二級毒品甲基安非他命之行為，均自購買
    後繼續持有至98年10月1 日始為為警查獲，自應逕行適用修
    正後之規定，當無新舊法律比較適用之問題。
  (二)按甲基安非他命屬毒品危害防制條例第2 條第2 項第2 款所
    稱之第二級毒品，依法不得持有。本件被告2 次持有第二級
    毒品甲基安非他命之之行為，如附表編號1 、2 部分合計純
    質重25.911公克，編號3 、4 部分合計純質淨重20.111 公
    克，均達毒品危害防制條例第11條第4 項所規定純值淨重20
    公克以上之加重條件，故核被告先後2 次持有甲基安非他命
    之犯行，均係犯毒品危害防制條例第11條第4 項持有第二級
    毒品純質淨重20公克以上之罪。被告上開2 次犯行，係分別
    於不同時間購入毒品，又於不同地點持有之，犯意各別，行
    為互異，應予分論併罰。公訴意旨認被告此部分犯行，係犯
    毒品危害防制條例第5 條第2 項意圖販賣而持有第二級毒品
    罪嫌，尚有誤會（理由詳如後述）；惟被告持有甲基安非他
    命之侵害性基本社會事實既同一，具有罪質上之共通性，本
    院自得變更起訴法條予以審理。又被告有如事實欄所示前科
    ，且於97年9 月4 日假釋縮刑期滿未經撤銷而視為執行完畢
    等情，有臺灣高等法院被告前案紀錄表附卷可稽，其於有期
    徒刑執行完畢後5 年內，故意再犯本件有期徒刑以上之罪，
    均為累犯，各依刑法第47條第1 項之規定加重其刑。
  (三)公訴意旨認被告係犯毒品危害防制條例第5 條第2 項意圖販
    賣而持有第二級毒品罪嫌。係以被告之尿液經驗驗結果並無
    甲基安非他命陽性反應，與被告供稱扣案毒品係供己施用等
    語未盡相符；且購入毒品之數量又高於每日人體承受最大劑
    量甚多，如非供販賣使用，不可能購入如此多量，並承受受
    潮變質及為警查緝之風險等為其論據。惟查：
  被告否認犯罪事實所持辯解縱使不能成立，除非有確實證據
    足以證明對於被告犯罪已無合理之懷疑外，不能因被告未能
    提出證據資料為有利於己之證明，即為不利於被告之認定；
    亦不能因被告未能提出證據資料證明其無罪，即認定其有罪
    ，此迭經最高法院近年來著有判決可資參照（91年度臺上字
    第7498號、92年度臺上字第1456號、1457號、2570號、2753
    號、93年度臺上字第664 號判決）。則本件被告是否基於營
    利之意圖而購買甲基安非他命，仍須積極之證據以資證明，
    殊難因被告所辯不可採信或無法證明，即認定被告必然係基
    於販賣之犯意而購入扣案毒品或有販賣毒品之犯行。
  被告持有扣案甲基安非他命，係供販賣或供己施用，本難僅
    僅憑其尿液未檢出甲基安非他命毒品陽性反應一端，即得據
    以推論被告持有行為係為販賣；且本件扣案甲基安非他命4
    包，合計驗後淨重共68.994公克，純質淨重共46.022公克，
    業如前述，數量尚非鉅大，而施用者為避免少量多次之購買
    方式，容易遭到查緝，自有可能一次購買較多量之毒品；又
    本件並無被告曾與其他買家就毒品買賣為聯絡之通聯紀錄或
    通訊監察譯文，亦未查獲販毒者常備之秤重工具電子磅秤等
    物；再者，扣案分裝袋1 包，屬常見之夾鏈袋，為價格便宜
    、容易取得之物，施用毒品之人，以之供為分裝毒品，便於
    攜帶、施用，實屬常見，則被告稱該分裝袋係其分裝毒品供
    施用之用，尚非無據。
  綜上所述，檢察官所提上開證據，既未能證明被告確有販賣
    甲基安非他命之意圖及行為，自無對被告以犯毒品危害防制
    條例第5 條第2 項罪名相繩之理，併此敘明。
  (四)爰審酌被告不知自愛，竟持有國家所嚴格管制之第二級毒品
    ，非但戕害個人之身心健康，且對社會治安亦造成潛在之危
    險，惟念及其行為本身對社會所造成之危害並非直接、鉅大
    ，及其於犯罪後坦承犯行等一切情狀，分別量處如主文所示
    之刑，並定應執行之刑，以資儆懲。扣案如附表所示之第二
    級毒品甲基安非他命各2 包，均依毒品危害防制條例第18條
    第1 項前段規定，不問屬於犯人與否，分別於被告持有第二
    級毒品罪刑項下宣告沒收銷燬之。至於鑑驗耗損之第二級毒
    品甲基安非他命部分，既已滅失，爰不再行宣告沒收銷燬之
    。扣案分裝袋1 包，屬被告所有，預備供分裝毒品所用之物
    ，業據被告供明在卷（見本院訴卷24頁背面），依刑法第38
    條第1 項第2 款之規定，於各罪項下均宣告沒收。至於另扣
    案被告所有之塑膠盒容器5 個、夾子1 個、分裝袋1 包、鋁
    箔紙1 捲、NOKIA 牌手機2 支（1 支序號000000000000000
    號，內含門號0000000000 號SIM 卡1 張；1 支序號
    000000000000000 號，內含門號0000000000號SIM 卡1 張
     ）、ANYCALL 手機2 支（均不含SI M卡，序號分別為
    000000000000000 號、000000000000000 號）、現金5 萬
    5,100 元，尚無證據足認該等物品與被告本件持有第二級毒
    品犯行有關，復非屬違禁物，爰不諭知沒收，附此敘明。
四、至於被告另持有第二級毒品液態甲基安非他命之行為，係被
    告98年7 月初某日自「阿平」處取得，檢察官於本院審理時
    ，亦明確表示非屬本案起訴範圍，本院自不得加以審理，宜
    由檢察官另行依法處理，附此敘明。
據上論斷，應依刑事訴訟法第299 條第1 項前段、第300 條，毒
品危害防制條例第11條第4 項、第18條第1 項前段，刑法第11條
、第47條第1 項、第38條第1 項第2 款、第51條第5 款，判決如
主文。
本案經檢察官李怡增到庭執行職務。
中    華    民    國    99    年    6     月    30    日
              刑事第十六庭  審判長法  官  曾逸誠
                                  法  官  王靖茹
                                  法  官  姚水文
以上正本證明與原本無異。
如不服本判決應於收受送達後10日內向本院提出上訴書狀，並應
敘述具體理由；如未敘述上訴理由者，應於上訴期間屆滿後20日
內向本院補提理由書（均須按他造當事人之人數附繕本）「切勿
逕送上級法院」。
中    華    民    國    99    年    7     月    1     日
                                  書記官  蔡靜雯
附錄法條：
毒品危害防制條例第11條第4 項：
持有第二級毒品純質淨重二十公克以上者，處6 月以上5 年以下
有期徒刑，得併科新臺幣70萬元以下罰金。
附表
┌───┬──────┬──────┬──────┬─────┬──────┐
│ 編號 │  購買時間  │  驗前淨重  │  驗後淨重  │   純度   │  純質淨重  │
├───┼──────┼──────┼──────┼─────┼──────┤
│ １   │            │5.348 公克  │5.339 公克  │  71.8%   │3.839 公克  │
│      │98年5、6月間│            │            │          │克          │
├───┤某日        ├──────┼──────┼─────┼──────┤
│ ２   │            │137.411 公克│37.402公克  │    59%   │22.072公克  │
│      │            │            │            │          │            │
├───┼──────┼──────┼──────┼─────┼──────┤
│ ３   │            │9.222 公克  │9.213 公克  │  83.6%   │7.709 公克  │
│      │98年9月30日 │            │            │          │            │
├───┤21時許      ├──────┼──────┼─────┼──────┤
│ ４   │            │17.013公克  │17.004公克  │  72.9%   │12.402公克  │
│      │            │            │            │          │            │
└───┴──────┴──────┴──────┴─────┴──────┘

司法院資訊處製作；財團法人民間司法改革基金會備份。
